【裁判字號】    95,交易,98
【裁判日期】    950927
【裁判案由】    過失傷害
【裁判全文】
臺灣彰化地方法院刑事判決              95年度交易字第98號
公  訴  人  臺灣彰化地方法院檢察署檢察官
被      告  甲○○
上列被告因過失傷害，經檢察官聲請簡易判決處刑書（95年度偵
字第1470號），由本院北斗簡易庭認不宜適用簡易判決處刑程序
而簽移本院，本院判決如下：
    主  文
甲○○因過失傷害人，處有期徒刑月，如易科罰金以佰元折
算壹日。
    事  實
一、甲○○於民國94年7月1日19時許，駕駛車牌號碼OS-1158號
    自用小客車，沿彰化縣芳苑鄉路○村○○○道路由西往東方
    向行駛，行至該產業道路與同鄉○○路148巷之無號誌交岔
    路口時（即芳苑幹82-1X15K1588HC18電桿旁交岔路口），應
    注意車輛行經無號誌之交岔路口，應減速慢行，作隨時停車
    之準備及左方車應停讓右方車先行，而依當時情形又無不能
    注意之情事，竟疏未注意，非但未減速慢行作隨時停車之準
    備，且未停讓右方車先行，即貿然前行，而適乙○○駕駛車
    牌號碼QB-6678號自用小客車，沿上林路148巷由南往北方向
    行駛，駛至該交岔路口，亦疏未注意車輛行經無號誌之交岔
    路口，應減速慢行，作隨時停車之準備。甲○○所駕車牌號
    碼OS-1158號自用小客車之車頭遂撞及乙○○所駕駛車牌號
    碼QB-6678號自用小客車之左側，該車牌號碼QB-6678號自用
    小客車因之碰撞電桿，造成乙○○受有第4至第5、第5至第
    6頸椎椎間盤突出之傷害。甲○○於肇事後即報案表明係其
    為肇事車輛駕駛人，而接受裁判。
二、案經甲○○自首暨被害人乙○○訴請臺灣彰化地方法院檢察
    署檢察官偵查起訴。
    理  由
一、訊據被告甲○○固承認於上揭時、地，駕駛車牌號碼OS-1158
    號自用小客車撞及被害人乙○○所駕駛車牌號碼QB-6678號自
    用小客車及其有過失等事實，惟矢口否認涉有公訴人所指之
    犯行，並辯稱：伊駕駛自小客車由西往東方向，行駛於該產
    業道路，因有樹木及圍牆遮閉，故無法目賭被害人駕駛自小客
    車，沿上林路148巷，由南往北方向駛至該交岔路口之情形，
    且被害人之傷勢係肇因於被害人駕車速度過快，此與伊並無
    關係云云。 但查：（一）有關被告駕駛自小客車，如何過失
    致人被害人受有第4至第5、第5至第6頸椎椎間盤突出之傷害等
    情，業據告訴人甲○○於警訊之指證明確，且有彰化基督教
    醫院診斷證明書1紙、道路交通事故現場圖1份、道路交通事
    故調查報告表、現場及車損照片12幀在稽。（二）詎離系爭
    肇事之無號誌交岔路口51公尺處固有樹木，惟近51公尺內之
    路旁處僅4塊重疊磚頭（指磚頭係平躺）高度，其上係大格
    鐵裸空鐵網，未形成視障，可謂視距良好，此業據本院至現
    場勘查明確，有勘驗筆錄及照片8幀可佐，是被告辯視距受
    阻，無法目睹來車云云，係與事實相違。（三）按車輛行經
    無號誌之交岔路口，應減速慢行，作隨時停車之準備；左方
    車應停讓右方車先行。道路交通安全規則第93條第1項第2款
    、第102條第1項第2款分別定有明文。被告駕車自應遵守上
    述交通規則，且依當時路況，又無不能注意之情形，其竟疏
    未注意，非但未減速慢行作隨時停車之準備，且未停讓右方
    車（即被害人所駕駛之自小客車）先行，即貿然前行，以致
    肇事，致告訴人受傷，被告之駕駛行為，應有過失甚明，本
    件送臺灣省車輛行車事故覆議鑑定委員會覆議亦同此見解，
    有覆議意見書一紙在卷可參。雖告訴人對本件車禍亦有肇事
    次因之過失，惟仍不免被告之過失責任。（四）被害人受有
    受有第4至第5、第5至第6頸椎椎間盤突出之傷害係因本件車
    禍而生，是自與與被告之過失駕駛行為，具有相當因果關係
    。被告辯稱；未有因果關係，顯係誤解法令。綜上所述，足
    認被告所辯，均係淡化犯行之詞，不足採信。本件事證明確
    ，被告之犯行，均堪認定。
二、查被告行為後，刑法業於94年2 月2 日修正公布，95年7 月
    1 日起施行，如附表所示之條文業經修正。按行為後法律有
    變更者，適用行為時之法律，但行為後之法律有利於行為人
    者，適用最有利於行為人之法律，修正後刑法第2 條第1 項
    定有明文。此條規定係規範行為後法律變更所生新舊法律比
    較適用之準據法，本身尚無新舊法比較之問題，於新法施行
    後，應一律適用新法第2 條第1 項之規定，為「從舊從輕」
    之比較。再按本次法律變更，比較時應就罪刑有關之共犯、
    未遂犯、想像競合犯、牽連犯、連續犯、結合犯，以及累犯
    加重、自首減輕暨其他法定加減原因（如身分加減）與加減
    例等一切情形，綜其全部罪刑之結果而為比較（最高法院95
    年5 月23日95年度第8 次刑庭會議決議參照），其比較理由
    及結果均詳如附表，先予敘明。
三、核被告所為，係犯刑法第284條第1 項前段之過失傷害罪。
    按刑法第62條所謂未發覺之罪，係指凡有搜查權之官吏，不
    知有犯罪之事實，或雖知有犯罪之事實，而不知犯罪人為何
    人者，均屬之（最高法院26年渝上字第1839號判例要旨參照
    ）。本案車禍發生後，甲○○於肇事後即報案表明係其為肇
    事車輛駕駛人此有彰化縣警察局二林分局道路交通事故肇事
    人自首情形紀錄表1紙（參見偵查卷宗第39頁）附卷可參。
    是被告之行為符合自首之規定，爰依修正前刑法第62條前段
    規定減輕其刑。爰審酌被告之素行、其過失行係本件肇事主
    因、告訴人所受傷害程度及其過失情形與被告迄今尚未賠賞
    被害人之損害等一切情狀，量處如主文所示之刑，並諭知易
    科罰金之折算標準，以示懲儆。
據上論斷，應依刑事訴訟法第299條第1項前段，刑法第2條第1項
前段、第284條第1項前段、第62條前段（修正前）、第41條第1
項前段（修正前），罰金罰鍰提高標準條例第1條前段、第2條（
修正前），判決如主文。
本案經檢察官張尹敏到庭執行職務。
中    華    民    國    95    年    9    月    27     日
                      交通法庭  審判長法  官  洪志賢
                                      法  官  姚銘鴻
                                      法  官  林秉暉
以上正本證明與原本無異。
如不服本判決，應於判決送達後十日內向本院提出上訴狀 (須附
繕本 )。
告訴人或被害人對於判決如有不服具備理由請求檢察官上訴者，
其上訴期間之計算係以檢察官收受判決正本之日期為準。
中    華    民    國    95    年    9     月    29    日
                                      書記官  洪年慶
【附錄本案判決論罪科刑法條全文】：
中華民國刑法第284條
因過失傷害人者，處6 月以下有期徒刑、拘役或5 百元以下罰金
，致重傷者，處1 年以下有期徒刑、拘役或5 百元以下罰金。
從事業務之人，因業務上之過失傷害人者，處1 年以下有期徒刑
、拘役或1 千元以下罰金，致重傷者，處3 年以下有期徒刑、拘
役或2 千元以下罰金。
【附表】：
┌───────┬─────────────┬─────────────┬───────┬────┐
│  相關變更    │行為時法（下稱舊法）之法條│裁判時法（下稱新法）之法條│比  較  理  由│備    註│
│              │及內容                    │及內容                    │              │        │
├───────┼─────────────┼─────────────┼───────┼────┤
│罰金刑貨幣單位│【罰金罰鍰提高標準條例第1 │【刑法施行法第1 之1 條第1 │              │        │
│之變更        │條前段、第5 條】          │項、第2 項】              │              │        │
│              │                          │                          │              │        │
│              │依法律應處罰金、罰鍰者，就│中華民國94年1 月7 日法修正│刑法之貨幣單位│經按現行│
│              │其原定數額得提高為2 倍至10│施行後，刑法分則編所定罰金│由「元（指銀元│法規所定│
│              │倍（刑法乃係定明10倍）。第│之貨幣單位為新臺幣。94年1 │）」變更為「新│貨幣單位│
│              │1 條所定得提高倍數之規定，│月7 日刑法修正時，刑法分則│臺幣」，且刑法│折算新臺│
│              │於本條例修正後制定之法律，│編未修正之條文定有罰金者，│分則之罰金數額│幣條例第│
│              │不適用之；本條例修正前公布│自94年1 月7 日刑法修正施行│，亦視該分則先│2 條之規│
│              │之法律，於本條例修正後修正│後，就其所定數額提高為30倍│前曾修正與否，│定折算後│
│              │其罰金罰鍰數額或法律經全部│。但72年6 月26日至94年1 月│而分別提高3 或│等值，是│
│              │修正而其罰金罰鍰數額未予變│7 日新增或修正之條文，就其│30倍。        │以新法並│
│              │更者，亦同。              │所定數額提高為3 倍。      │              │未較有利│
│              │                          │                          │              │。      │
├───────┼─────────────┼─────────────┼───────┼────┤
│罰金刑下限變更│【修正前刑法第33條第5 款】│【刑法第33條第5 款】      │              │        │
│              │                          │                          │              │        │
│              │罰金：（銀元）1 元以上。  │罰金：新臺幣1,000 元以上，│罰金刑之下限，│舊法有利│
│              │                          │以百元計算。              │由銀元10元（亦│        │
│              │                          │                          │經提高）即新臺│        │
│              │                          │                          │幣30元，提高為│        │
│              │                          │                          │新臺幣1,000 元│        │
│              │                          │                          │。            │        │
├───────┼─────────────┼─────────────┼───────┼────┤
│易科罰金折算標│【修正前刑法第41條第1 項前│【刑法第41條第1 項前段】  │              │        │
│準變更        │段、修正前罰金罰鍰提高標準│                          │              │        │
│              │條例第2 條】              │                          │              │        │
│              │                          │                          │              │        │
│              │犯最重本刑為5 年以下有期徒│犯最重本刑為5 年以下有期徒│易科罰金折算標│舊法有利│
│              │刑以下之刑之罪，而受6 個月│刑以下之刑之罪，而受6 個月│準由銀元300 元│        │
│              │以下有期徒刑或拘役之宣告…│以下有期徒刑或拘役之宣告者│即新臺幣900 元│        │
│              │得以（銀元）1 元以上（銀元│，得以新臺幣1,000 元、2,00│，提高為以新臺│        │
│              │）3 元以下折算1 日，易科罰│0 元或3,000 元折算1 日，易│幣1,000 元、2,│        │
│              │金。依刑法第41條易科罰金…│科罰金。                  │000 元或3,000 │        │
│              │就其原定數額提高為100 倍折│                          │元折算1日。   │        │
│              │算1 日；法律所定罰金數額未│                          │              │        │
│              │依本條例提高倍數，或其處罰│                          │              │        │
│              │法條無罰金刑之規定者，亦同│                          │              │        │
│              │。                        │                          │              │        │
│              │                          │                          │              │        │
│              │                          │                          │              │        │
│              │                          │                          │              │        │
├───────┼─────────────┼─────────────┼───────┼────┤
│自首減輕其刑之│【修正前刑法第62條】      │【刑法第62條】            │              │        │
│變更          │                          │                          │              │        │
│              │對於未發覺之罪自首而受裁判│對於未發覺之罪自首而受裁判│本案犯罪及自首│舊法有利│
│              │者，減輕其刑。但有特別規定│者，得減輕其刑。但有特別規│均在新法施行前│        │
│              │者，依其規定。            │定者，依其規定。          │，新法施行後，│        │
│              │                          │                          │依修正前刑法第│        │
│              │                          │                          │62條規定之自首│        │
│              │                          │                          │為必減其刑，修│        │
│              │                          │                          │正為得減輕其刑│        │
│              │                          │                          │，雖性質上屬刑│        │
│              │                          │                          │罰裁量之事項，│        │
│              │                          │                          │惟既影響行為人│        │
│              │                          │                          │之刑罰法律效果│        │
│              │                          │                          │，應屬法律變更│        │
│              │                          │                          │之範疇，而有刑│        │
│              │                          │                          │法第2 條第1項 │        │
│              │                          │                          │之適用，經比較│        │
│              │                          │                          │新舊法，以舊法│        │
│              │                          │                          │規定「必減」對│        │
│              │                          │                          │行為人較為有利│        │
│              │                          │                          │，應適用舊法。│        │
│              │                          │                          │              │        │
│              │                          │                          │              │        │
│              │                          │                          │              │        │
├────┬──┴─────────────┴─────────────┴───────┼────┤
│        │                                                                            │        │
│        │                                                                            │        │
│整體比較│以適用舊法較有利於被告                                                      │        │
│結果    │                                                                            │        │
│        │                                                                            │        │
│        │                                                                            │        │
│        │                                                                            │        │
└────┴──────────────────────────────────────┴────┘


司法院資訊處製作；財團法人民間司法改革基金會備份。
